【裁判字號】    95,訴緝,516
【裁判日期】    951017
【裁判案由】    偽造文書等
【裁判全文】
臺灣臺中地方法院刑事判決             95年度訴緝字第516號
公  訴  人  臺灣臺中地方法院檢察署檢察官
被      告  乙○○
上列被告因偽造文書等案件，經檢察官提起公訴（92年度偵字第
19556號），被告於準備程序中就被訴事實為有罪之陳述，受命
法官於聽取當事人之意見後，由本院合議庭裁定改依簡式審判程
序審理，本院判決如下：
    主    文
乙○○行使偽造私文書，足以生損害於他人，處有期徒刑肆月，
如易科罰金，以參佰元（即新臺幣玖佰元）折算壹日。
「台新銀行信用卡簡易通信貸款」申請書上偽造之「甲○○」簽
名壹枚沒收。
    犯罪事實
一、乙○○係甲○○之胞弟，雖甲○○自幼出養他人，但兩人平
    時仍有聯絡。民國91年7月間，甲○○因辦理買車貸款事宜
    託請乙○○影印身分證時，乙○○即多影印一份留存，嗣因
    其父親中風需錢診治，乙○○一時情急，竟基於意圖為自己
    不法所有及行使偽造私文書之犯意，於91年8月22日，先竊
    取甲○○所有放在臺中市○○區○○路297號8樓即乙○○住
    處之亞太銀行存摺一本（帳號詳卷）及金融卡一張，得手後
    ，各影印一份，繼未經甲○○之同意，擅自以甲○○之名義
    填具「台新銀行信用卡簡易通信貸款」申請書一份，並在該
    申請書之立約人簽名欄處偽簽甲○○之名字一枚，以偽造該
    份申請書，偽造完成後，連同前揭甲○○身分證影本、亞太
    銀行存摺影本、提款卡影本，寄給台新銀行申請貸款新臺幣
    （下同）三十萬元，而行使該份偽造之申請書。台新銀行已
    成年之承辦人員，因陷於錯誤，以為係甲○○本人所申請，
    遂於91年8月29日（起訴書誤載為91年8月30日）扣掉手續費
    後，匯二十九萬零二百六十元（起訴書誤載為撥三十萬元）
    入甲○○之前揭亞太銀行帳戶內。乙○○詐得該筆貸款後，
    因無力還款，乃於92年1月2日15時42分許，以0000000000
    號行動電話傳送內容為「姐對不起我把妳的資料拿去辦貸款
    目前已繳不出跟妳說聲對不起給我時間來償還我會去跑船來
    還妳請妳務繳錢台新銀行7300」之簡訊給甲○○，甲○○接
    獲簡訊得悉上情後，即於91年3月27日向台新銀行提出聲明
    書，聲明該筆貸款係其弟乙○○所冒貸，台新銀行始知受騙
    。乙○○以上行使偽造貸款申請書之行為，足以生損害於甲
    ○○及台新銀行。
二、案經甲○○訴由臺中縣警察局霧峰分局報請及台新銀行訴請
    臺灣臺中地方法院檢察署檢察官偵查起訴。
    理    由
一、上揭犯罪事實業據被告乙○○坦承不諱，核與告訴人甲○○
    於警詢及檢察官偵訊中陳述並未授權被告為前揭行為之情節
    相符，復經告訴人台新銀行之代理人黃小訓於警詢及檢察官
    偵訊中指訴明確，並有被告偽造之前揭「台新銀行信用卡簡
    易通信貸款」申請書、甲○○身分證影本、甲○○亞太銀行
    存摺影本及出入明細、甲○○提給台新銀行之聲明書、被告
    傳給甲○○之簡訊內容翻拍照片各一份附卷可稽。本件事證
    明確，被告犯行應堪認定。
二、被告以甲○○之名義填寫貸款申請書，向台新銀行申請貸款
    三十萬元之行為，足以使甲○○受有將被台新銀行索償貸款
    之損害，使台新銀行受有可能無法得償該筆貸款之損害甚明
    。故核被告所為，係犯刑法第320條第1項之普通竊盜罪、第
    216條行使第210條之偽造私文書罪、第339條第1項之詐欺取
    財罪。又被告偽造甲○○簽名之行為，為偽造貸款申請書
    之階段行為，而偽造貸款申請書之低度行為應為行使之高度
    行為所吸收，均不另論罪，刑法於94年2月2日修正公布，
    並於95年7月1日生效施行，修正後之刑法刪除第55條關於牽
    連犯之規定，本件被告所犯上開普通竊盜、行使偽造私文書
    、詐欺取財等罪間具有牽連犯之關係，依修正前即行為時之
    規定，應從一重之行使偽造私文書罪處斷，修正後之刑法既
    已刪除牽連犯之規定，則所犯上述各罪應依數罪併罰之規定
    分論併罰，比較新舊法之規定，修正後之規定並非較有利於
    被告，依刑法第2條第1項前段規定，應適用修正前刑法第55
    條牽連犯之規定，從一重之行使偽造私文書罪處斷，刑法
    第320條第1項之普通竊盜罪，法定刑得科五百元以下罰金，
    第339條第1項詐欺取財罪，法定刑得科或併科一千元以下罰
    金，依修正後刑法施行法增訂第1條之1：「94年1月7日刑法
    修正施行後，刑法分則編所定罰金之貨幣單位為新臺幣，94
    年1月7日刑法修正時，刑法分則編未修正之條文定有罰金者
    ，自94年1月7日刑法修正施行後，就其所定數額提高為三十
    倍，但72年6月26日至94年1月7日新增或修正之條文，就其
    所定數額提高為三倍。」，及刑法第33條第5款修正為：「
    主刑之種類如下：五、罰金：新臺幣一千以上，以百元計算
    之」等規定觀之，依修正後之法律，刑法第320條第1項之普
    通竊盜罪、第339條第1項詐欺取財罪所得科處之罰金刑最高
    分別為新臺幣一萬五千元、三萬元，最低均為新臺幣一千元
    ，然依被告行為時之刑罰法律，即罰金罰鍰提高標準條例第
    1 條前段規定之提高倍數十倍及修正前刑法第33條第5款規
    定之罰金最低額一元計算，則刑法第320條第1項之普通竊盜
    罪、第339條第1項之詐欺取財罪所得科處之罰金最高分別為
    銀元五千元、一萬元，最低額均為銀元十元，若換算為新臺
    幣，最高額均與新法同為新臺幣一萬五千元、三萬元，最低
    額則均僅為新臺幣三十元。比較上述修正前、後之刑罰法律
    ，應以修正前之刑法第33條第5款之規定較有利於被告。爰
    審酌被告犯後坦認所為態度良好，頗具悔意，自稱係因父親
    中風需錢治療而為本犯行，且觀其所發給甲○○之簡訊內容
    可知其尚有良知惡性非重等一切情狀，量處如主文所示之刑
    。再修正前之刑法第41條第1項前段規定：「犯最重本刑為
    五年以下有期徒刑以下之刑之罪，而受六個月以下有期徒刑
    或拘役之宣告，因身體、教育、職業、家庭之關係或其他正
    當事由，執行顯有困難者，得以一元以上三元以下折算一日
    ，易科罰金」，被告行為時之易科罰金折算標準，修正前罰
    金罰鍰提高標準條例第2條前段（現已刪除）規定，就其原
    定數額提高為一百倍折算一日，則本件被告行為時之易科罰
    金折算標準，應以銀元三百元折算一日，經折算為新臺幣後
    ，應以新臺幣九百元折算為一日，而修正後之刑法第41條第
    1項前段規定：「犯最重本刑為五年以下有期徒刑以下之刑
    之罪，而受六個月以下有期徒刑或拘役之宣告者，得以新臺
    幣一千元、二千元或三千元折算一日，易科罰金」，比較修
    正前後之易科罰金折算標準，以修正前之規定，較有利於被
    告，依刑法第2條第1項前段，本件應依修正前刑法第41條第
    1項前段，定其易科罰金之折算標準。另被告在「台新銀行
    信用卡簡易通信貸款」申請書上偽造之甲○○簽名一枚，依
    刑法第219條之規定，應併予宣告沒收。
據上論斷，應依刑事訴訟法第273條之1第1項、第299條第1項前
段，刑法第2條第1項前段、刑法第210條、第216條、第320條第
1項、第339條第1項、修正前刑法第55條、修正前刑法第33條第5
款、修正前刑法第41條第1項前段、刑法第219條，罰金罰鍰提高
標準條例第1條前段、修正前罰金罰鍰提高標準條例第2條，判決
如主文。
中    華    民    國    95    年    10    月    17    日
                              法  官  李秋娟
上為正本係照原本作成
如不服本判決，應於送達後十日內向本院提出上訴狀（須附繕本
），上訴於臺灣高等法院臺中分院。
                              書記官  吳慕先
中    華    民    國    95    年    10    月    17    日
附錄論罪科刑法條
刑法第210條
偽造、變造私文書，足以生損害於公眾或他人者，處五年以下有
期徒刑。
刑法第216條
行使第二百十條至第二百十五條之文書者，依偽造、變造文書或
登載不實事項或使登載不實事項之規定處斷。
刑法第320條第1項
意圖為自己或第三人不法之所有，而竊取他人之動產者，為竊盜
罪，處五年以下有期徒刑、拘役或五百元以下罰金。
刑法第339條第1項
意圖為自己或第三人不法之所有，以詐術使人將本人或第三人之
物交付者，處五年以下有期徒刑、拘役或科或併科一千元以下罰
金。


司法院資訊處製作；財團法人民間司法改革基金會備份。
